臺灣高等法院刑事判決
110年度上訴字第3376號
上  訴  人  
即  被  告  鄭瑞治


選任辯護人  趙元昊律師
            簡靖軒律師
上列上訴人即被告因毒品危害防制條例案件，不服臺灣桃園地方
法院109年度訴字第1288號，中華民國110年9月23日第一審判決
（起訴案號：109年度偵字第24765 號，移送併辦案號：110年度
偵字第5902號、第5903號），提起上訴，本院判決如下：
    主  文
上訴駁回。
    事  實
一、鄭瑞治明知甲基安非他命係毒品危害防制條例第2條第2項第
    2款所規定之第二級毒品，未經許可不得持有、販賣，仍意
    圖營利，基於販賣第二級毒品之犯意，於附表所示之時間、
    地點，使用OPPO A9行動電話（門號0000000000號）作為聯
    絡工具，以附表所示之「交易方式」進行交易，販賣甲基安
    非他命與附表所示之購毒者，並收取如附表所示之價金。
二、案經臺灣桃園地方檢察署檢察官指揮臺中市政府警察局大甲
    分局報告偵查後起訴及移送併辦。
    理  由
一、證據能力：
  ㈠按被告以外之人於審判外之言詞或書面陳述，除法律有規定
    者外，不得作為證據；被告以外之人於檢察事務官、司法警
    察官或司法警察調查中所為之陳述，與審判中不符時，其先
    前之陳述具有較可信之特別情況，且為證明犯罪事實存否所
    必要者，得為證據，刑事訴訟法第159條第1項、第159條之2
    分別定有明文。依此規定，被告以外之人於檢察事務官、司
    法警察官或司法警察調查中所為之供述，原屬該等之人於審
    判外之言詞或書面陳述，於有前揭第159條之2或其他法律例
    外規定之情形，始得採為證據（最高法院96年度台上字2716
    號判決意旨參照）。經查，證人詹明桂、張仟明、鄭瑞毅、
    鄭瑞松、傅本錱於警詢時之陳述，被告鄭瑞治及其選任辯護
    人於本院準備程序時及審理中皆否認其證據能力，經核該證
    言並無刑事訴訟法第159條之2之情形，亦不符合同法第159
    條之3、第159條之5之規定，應無證據能力。
  ㈡按被告以外之人於審判外之言詞或書面陳述，除法律有規定
    者外，不得作為證據，刑事訴訟法第159條第1項固定有明文
    。惟按當事人、代理人或辯護人於法院調查證據時，知有第
    159條第1項不得為證據之情形，而未於言詞辯論終結前聲明
    異議者，視為有前項之同意，同法第159條之5第2項亦定有
    明文。本件當事人及辯護人對於本判決下列所引用之供述證
    據之證據能力，於本院行準備程序時均表示無意見而不予爭
    執，迄至言詞辯論終結前亦未再聲明異議，本院審酌上開證
    據資料製作時之情況，尚無違法不當及證明力明顯過低之情
    形，爰依前開規定，認均具有證據能力。又本院下列所引用
    之非供述證據（卷內之文書、物證）之證據能力部分，並無
    證據證明係公務員違背法定程序所取得，且當事人等於本院
    亦均未主張排除其證據能力，本院審酌前揭非供述證據並無
    顯不可信之情況與不得作為證據之情形，依刑事訴訟法第15
    8條之4反面解釋及第159條之4之規定，應認均有證據能力。
二、訊據被告對附表編號20至22販賣第二級毒品之犯行固坦承不
    諱，惟矢口否認有為附表編號1至19之販賣第二級毒品犯行
    ，辯稱：原審附表編號4至6 、9 、11、12、17、18為合資
    購買；編號7、8、10、13至15為轉讓；編號1至3、16、19為
    無罪云云。
三、經查：
　㈠附表編號1至3、9、11、19（販賣對象：張仟明）：
　1.依被告與張仟明之通訊監察譯文編號A1、A2、A3、A8、A12
    顯示（109年度偵字第24765號卷1第285至287、294至295、3
    01頁），張仟明常以「釣魚啊」、「有帶釣竿嗎」、「還有
    餌嗎」等與釣魚相關之用語詢問被告，證人張仟明於偵查及
    本院中雖證述是真的找被告釣魚、拿釣竿云云。然查：
　⑴譯文編號A8（附表編號9）之內容（109年度偵字第24765號卷
    1第294頁）：「
　　（時間109年5月29日23時13分）
　　鄭瑞治：喂。
　　張仟明：哥哥，釣魚阿。大咬ㄋ。
　　鄭瑞治：是喔。
　　張仟明：在哪裡？。
　　鄭瑞治：家裡阿。
　　張仟明：還沒有出去喔。
　　鄭瑞治：沒有。
　　張仟明：還有餌嗎
　　鄭瑞治：有阿。
　　張仟明：可以過去嗎。
　　鄭瑞治：好啊。
　　張仟明：好，我到了再打電話給你。
　　（時間109年5月29日23時27分）
　　鄭瑞治：嘿。
　　張仟明：到了。
　　鄭瑞治：好好好。
　　（時間109年5月29日23時29分）
　　張仟明：喂。
　　鄭瑞治：後面不是有支路燈。
　　張仟明：蛤？
　　鄭瑞治：後面有一支路燈。
　　張仟明：哪邊後面？
　　鄭瑞治：正車子後面。
　　張仟明：嘿。
　　鄭瑞治：路燈箱旁邊不是有個釣魚鈎的東西。
　　張仟明：路燈…喔你放了喔。
　　鄭瑞治：恩恩。
　　張仟明：魚鈎在裡面喔。
　　鄭瑞治：對對對。
　　張仟明：多少？
　　鄭瑞治：嘿…，就那個阿。
　　張仟明：喔，一支迦喔。
　　鄭瑞治：對。
　　張仟明：那改天我再給你。
　　鄭瑞治：好啦。」
　　如張仟明與被告於通話中確實是談論要前往釣魚之事，被告
    自無將「魚鈎」放在該處後即行離去，由張仟明自行前往拿
    取，且張仟明復向被告詢問「多少」，並表示改天再給之理
    ，再參諸被告於偵查中供稱：A8譯文內容是張阡明要跟我拿
    安非他命，我當天有給張阡明1小包新台幣（下同）1000元
    安非他命，重量我不清楚，但是張阡明沒有給我錢，我是先
    將毒品放在張阡明車子後車廂釣魚冰箱的旁邊等語（109年
    度偵字第24765號卷2第285頁），足認證人張仟明證稱是真
    的找被告釣魚、拿釣竿云云，顯為迴護被告之詞，不足採信
    。
  ⑵再觀譯文編號A12（附表編號11）之內容（109年度偵字第247
    65號卷1第301頁）：「
　　張仟明：哥哥喔，晚上拿餌給你。
　　鄭瑞治：好好好
　　...
　　鄭瑞治：喂。
　　張仟明：哥哥喔，我現在過去喔。
　　鄭瑞治：好。
　　張仟明：釣竿兩支啦。
　　鄭瑞治：好喔。
　　張仟明：喔，好。」
　　被告於偵查中供稱：這是張阡明要拿前幾次跟我買毒品欠我
    的錢；對話内容「釣竿兩支」是指張仟明要跟我再買2000元
    安非他命；「晚上拿餌給你」就是他說要先還錢給我等語明
    確（109年度偵字第24765號卷2第285頁）。
  ⑶綜上所述，足認被告與張仟明間係以釣魚之相關用語作為交
    易毒品之暗語。
　2.依前揭被告供述及通訊監察譯文，再佐以證人張仟明於偵查
    中亦證述：譯文A8（即附表編號9）對話中「一支迦喔」意
    思是要跟鄭瑞治買1000元的安非他命，這次錢也是先欠著，
    但是我後來有碰到鄭瑞治，我有把錢給他；109年6月12日（
    即附表編號11）有跟鄭瑞治購買毒品，在鄭瑞治家後面就是
    梅高路106號旁墳墓草堆跟他交易毒品，因為平常不會在他
    家後面跟他交易毒品，所以我記得這次有跟他買，是買1000
    元 ，1小包安非他命，錢我有當面交給他等語（109年度偵
    字第24765號卷2第 229至230頁），被告有於附表編號9、11
    之時地交付甲基安非他命與張仟明，並於當場（附表編號11
    ）或事後（附表編號9）收受金錢等情，堪以認定。被告於
    本院雖辯稱附表編號9、11是與張仟明合資購買云云。然查
    ，被告於先前均未提及與張仟明間合資購買毒品一事，於本
    院時始提出合資抗辯，是否可信，顯屬可疑，又被告於原審
    訊問時供稱：張仟明打電話給我，拿錢給我要我去買毒品，
    有時候他身上沒錢，會要我代墊，我買回來之後，把毒品交
    給張仟明，他也有請我吸食，我有收到他錢等語（原審卷第
    37頁），如雙方間為合資關係，被告於前往購買後，自己亦
    剛購入毒品甲基安非他命，顯無再由張仟明請其施用之理，
    況如被告果真於合資購入後，於自己亦有毒品之情形下，再
    由張仟明請其施用毒品，顯見其共同購買亦係為賺取部分毒
    品以供施用，亦非能論以合資，故被告辯稱為合資云云，自
    無可採。
　3.被告於原審自白有為附表編號1至3、19之販買甲基安非他命
    與張仟明之犯行（原審卷第38、62、141頁），此與證人張
    仟明於偵查證述：A1譯文（附表編號1）當天我購買1000元
    安非他命，1小包；A2譯文（附表編號2）中說先欠一個是跟
    鄭瑞治說想先跟他欠1000元，跟他買安非他命；那天也是跟
    鄭瑞治購買1000元安非他命，1小包，但1000元先欠著，之
    後我碰到鄭瑞治我有把錢給他。A3譯文（附表編號3）當天
    我們有交易成功，我跟鄭瑞治購買2000元安非他命，2小包
    ，重量不清楚，這次交易地點是在嘉富路；譯文A17（附表
    編號19）這是我要跟鄭瑞治購買安非他命的對話，我直接去
    他家拿安非他命，我買1000元安非他命，1小包等情相符（1
    09年度偵字第24765號卷2第228至229、231頁），且有通訊
    監察譯文編號A1至A3、A17可稽（109年度偵字第24765號卷1
    第285至289、307頁），又被告與張仟明間會以釣魚之相關
    用語作為交易毒品之暗語，已如上述，參諸譯文A1至A3中，
    證人張仟明向被告提及「釣魚阿」、「先，先欠一個阿」、
    「那有帶釣竿嗎」等2人間交易毒品之暗語，且參諸譯文A1
    至A3、A17，張仟明4次均與被告約好碰面，足認被告於原審
    之自白與事實相符，堪以採信。被告事後辯稱附表編號1至3
    、19均未交易云云，顯無可採。
　4.綜上，被告有為附表編號1至3、9、11、19販賣甲基安非他
    命與張仟明之犯行，堪以認定。
　㈡附表編號4至6、21（販賣對象：鄭瑞毅）：　
　1.被告於附表編號21所示之時間、地點，使用OPPO A9行動電
    話（門號0000000000號）作為聯絡工具，以附表編號21所示
    之「交易方式」進行交易，販賣如附表編號21所示之甲基安
    非他命與鄭瑞毅並收取如附表編號21所示之價金等情，業據
    被告於偵查、原審、本院坦承不諱，核與證人鄭瑞毅於偵查
    之證述相符（109年度偵字第24765號卷1第187頁），並有通
    訊監察譯文編號F5可稽（109年度偵字第24765號卷1第173頁
    ），足認被告前揭自白與事實相符，堪以認定。
　2.被告就有於附表編號4至6所示之時、地交付甲基安非他命與
    鄭瑞毅，亦有向鄭瑞毅收取金錢等情均坦承不諱（109年度
    偵字第24765號卷2第369至370頁、本院卷第86頁），核與證
    人鄭瑞毅於偵查、本院之證述相符（109年度偵字第24765號
    卷1第186至187頁、卷2第273至274頁、本院卷第200至205頁
    ），並有通訊監察譯文編號F1至F3可佐（109年度偵字第247
    65號卷1第163至167頁），此部分事實堪認屬實。
　3.被告雖辯稱附表編號4至6係與鄭瑞毅合資購買云云，證人鄭
    瑞毅於本院亦證述：是一起合資拿的，就一人一半等語。然
    查，證人鄭瑞毅於偵查中證述：譯文編號F1（附表編號4）
    、F2（附表編號5）、F3（附表編號6）各次我打給鄭瑞治電
    話後，約在桃園市楊梅區高山里水美路與梅高路口祖厝的停
    車場，我跟鄭瑞治購買1000元的安非他命，我們交易地點都
    是在鄭氏祖厝，在鄭瑞治家的附近，因為停車方便等語（10
    9年度偵字第24765號卷1第186至187頁、卷2第273至274頁）
    ，證人鄭瑞毅於偵查中均係稱購買，從未提及合資，且被告
    於原審訊問時亦供稱：通訊監察譯文中提到「竿」就是指毒
    品，我買完毒品後，他請我吸食，所以我買回來的毒品是鄭
    瑞毅的等語明確（原審卷第36頁），如雙方間為合資關係，
    顯無再由鄭瑞毅請其施用之理，此於前揭理由三㈠2已論述明
    確，故被告辯稱為合資云云，自無可採。
　4.綜上，被告有為附表編號4至6、21販賣甲基安非他命與鄭瑞
    毅之犯行，堪以認定。
　㈢附表編號7、8、10、13至15（販賣對象：傅本錱）：
　1.被告就有於附表編號7、8、10、13至15所示之時、地交付甲
    基安非他命與傅本錱乙情均坦承不諱（本院卷第86頁、109
    年度偵字第24765號卷2第371至372頁），核與證人傅本錱於
    偵查之證述相符（109年度偵字第24765號卷2第359至362頁
    ），並有通訊監察譯文編號B6、B8、B10、B16、B17、B20可
    佐（109年度偵字第24765號卷1第266、268、276至277、280
    頁），此部分事實堪認屬實。
　2.被告辯稱附表編號7、8、10、13至15均係轉讓，並未收錢云
    云。經查，證人傅本錱於偵查中證述：譯文B6、B8、B16、B
    20（附表編號7、8、13、15）都是我與鄭瑞治的對話，我要
    跟他買安非他命，我去鄭瑞治家對面空地，交易金額1000元
    ，1小包安非他命；譯文B10（附表編號10）是我要跟鄭瑞治
    買安非他命，是我去鄭瑞治家附近的早餐店豆天下永和豆漿
    ，交易金額1000元，1小包安非他命；譯文B17（附表編號14
    ）是我要跟鄭瑞治買安非他命，這次是約在楊梅交流道附近
    的梅獅加油站，是鄭瑞治叫我去那邊的，交易金額1000元 
    ，1小包安非他命；我都是到現場和鄭瑞治見面之後才跟他
    說要買多少安非他命，我通常都是買1000元1包等語（109年
    度偵字第24765號卷2第359至361頁），於本院亦證述：B6、
    B8譯文（附表編號7、8）就是我請被告幫我買一些安非他命
    ，後來有見面，見面後他叫我投資他的安非他命，後來我有
    給錢；譯文B10、B20（附表編號10、15）一樣是投資的部分
    ；投資方式就是今天把錢給被告，他就把安非他命交給我等
    語（本院卷第219至222、224頁）；再佐以被告於原審訊問
    時亦供稱：我有在附表所示時間，以我的0000000000號跟傅
    本錱的0000000000號電話聯絡，他拿錢給我，我去買毒品，
    買完把毒品交給傅本錱，他有拿錢給我，有時候傅本錱有請
    我一些吸食，這幾次傅本錱是在我給他毒品之後的2、3天才
    給我錢，我確實有收到錢等語（原審卷第37頁），足認被告
    於交付甲基安非他命與傅本錱後，有向傅本錱收取金錢，被
    告辯稱附表編號7、8、10、13至15均係轉讓，並未收錢云云
    ，不足採信。
　3.證人傅本錱於本院時雖就部分情節與偵查時證述不一，證稱
    ：被告偶爾會請我吃安非他命；B10譯文這一次我沒有給他
    錢，被告也沒有說要跟我收錢；譯文B16部分當天沒有毒品
    交易等語，然證人傅本錱於本院之此部分證述顯與其於偵查
    中所述不符，亦與被告之供述不符，且證人傅本錱於本院時
    亦證稱：我在去年（即110年）4月時因工傷，我頭部受到撞
    擊，所以我現在記憶不好；因為已經過兩年了，我現在很多
    事情都不想去想；我不是今天來才忘記，很多事情已經很久
    ，我真的忘記了，我沒有說要刻意隱瞞等語（本院卷第221
    、224頁），而證人傅本錱前次於偵查中作證時間為109年11
    月20日，為其頭部受傷之前，亦距離案發時較近，且與被告
    先前之供述相符，故就證人傅本錱所述不符部分，應以其於
    偵查證述為可採。
　4.綜上，被告有為附表編號7、8、10、13至15販賣甲基安非他
    命與傅本錱之犯行，堪以認定。
　㈣附表編號12、16、18、20、22（販賣對象：詹明桂）：　
　1.被告於附表編號20、22所示之時間、地點，使用OPPO A9行
    動電話（門號0000000000號）作為聯絡工具，以附表編號20
    、22所示之「交易方式」進行交易，販賣如附表編號20、22
    所示之甲基安非他命與詹明桂並收取如附表編號20、22所示
    之價金等情，業據被告於偵查、原審、本院坦承不諱，核與
    證人詹明桂於偵查之證述相符（109年度偵字第24765號卷1
    第137至138頁），並有通訊監察譯文編號D9、D11可稽（109
    年度偵字第24765號卷1第117、121至123頁），足認被告前
    揭自白與事實相符，堪以認定。
　2.被告就有於附表編號12、18所示之時、地交付甲基安非他命
    與詹明桂乙情均坦承不諱（原審卷第36頁、本院卷第86頁）
    ，核與證人詹明桂於偵查之證述相符（109年度偵字第24765
    號卷1第136至137頁），並有通訊監察譯文編號D5、D8可佐
    （109年度偵字第24765號卷1第107、111至115頁），此部分
    事實堪認屬實。　
　3.被告辯稱：附表編號16當天是詹明貴要還之前欠我的錢，並
    無交付毒品，且當日2人係於接近中午時分，在楊梅火車站
    附近碰面，當時車站附近人車鼎沸，被告不可能於該處交付
    毒品云云，而證人詹明桂於本院時亦證述：當天沒有拿到安
    非他命，我只是還錢給他等語。然查，證人詹明桂於偵查證
    述：當天我跟鄭瑞治約在楊梅火車站旁三商巧福門口，跟鄭
    瑞治購買安非他命1包1000元，時間是109年7月10日上午11
    時57分等語（109年度偵字第24765號卷1第136頁），此與被
    告於偵查中供稱：這是我與詹明桂的對話，内容是詹明桂要
    上班，他說要1人拿1000元去買安非他命，詹明桂要我去買
    ，詹明桂當天有給我1000元，我有去幫他買等情大致相符（
    109年度偵字第24765號卷2第368頁），如當天詹明桂僅係還
    錢與被告，何以2人先前均稱當天詹明桂有交1000元給被告
    ，被告並交付甲基安非他命1包與詹明桂？且證人詹明桂於
    本院亦稱：當日譯文（D7）中所傳簡訊「班長幾時可以上班
    」是問被告何時有空，可以幫我買東西等語（本院卷第193
    頁），證人詹明桂既係為購買甲基安非他命而與被告聯繫並
    約見面，應無於如附表編號16所示之通訊時間密接時間聯繫
    並相約碰面後，僅清償先前積欠被告之款項，而未向被告再
    次購買甲基安非他命之理，故應以被告、證人詹明桂於偵查
    之陳述為可信，此再觀證人詹明桂於偵查中證稱：平常不會
    與被告聯繫，只有購買毒品的時候才會聯繫，所以只要有見
    面時都是毒品交易等語益明（109年度偵字第24765號卷1第1
    38頁），故被告於附表編號16所示之時地有交付甲基安非他
    命與詹明桂，詹明桂亦有交付1000元與被告乙情，堪以認定
    。
　4.被告雖辯稱附表編號12、18均係與詹明桂合資購買云云。經
    查，證人詹明桂於偵查中證述通訊監察譯文編號D5、D7、D8
    （附表編號12、16、18）均係跟被告購買甲基安非他命1包1
    000元等語（109年度偵字第24765號卷1第136至137頁），被
    告於原審並供稱：本案起訴販賣與詹明桂的5次，是詹明桂
    拿錢給我，我去買毒品，買回來我們一起吸食，因為我們是
    朋友，我幫他買，所以他請我吸食，先前我講合資是講其他
    次，因為我跟詹明桂有合資過，但這5次是我販賣給他，他
    再請我吸食的等語明確（原審卷第36頁），足認被告事後辯
    稱為合資云云，不足採信。
　5.綜上，被告有為附表編號12、16、18、20、22販賣甲基安非
    他命與詹明桂之犯行，堪以認定。
　㈤附表編號17（販賣對象：鄭瑞松）：　
　1.被告就有於附表編號17所示之時、地交付甲基安非他命與鄭
    瑞松乙情坦承不諱（原審卷第36頁、本院卷第86頁），核與
    證人鄭瑞松於偵查之證述相符（109年度偵字第24765號卷1
    第230至231頁），並有通訊監察譯文編號H2可佐（109年度
    偵字第24765號卷1第213頁），此部分事實堪認屬實。　
　2.被告辯稱附表編號17均係與鄭瑞松合資購買云云。經查，證
    人於偵查中證述：譯文編號H2是我在109年7月11日打電話跟
    鄭瑞治購買毒品的内容，我當天去鄭瑞治家泡茶，鄭瑞治跟
    我暗示說他有東西，我跟鄭瑞治買1000元安非他命，地點在
    鄭瑞治位於桃園市○○區○○路000號家旁邊的豬舍；平常我跟
    鄭瑞治不會見面，鄭瑞治只有要賣毒品的時候，才會靠過來
    暗示我等語（109年度偵字第24765號卷1第230頁），被告於
    原審亦供述：鄭瑞松拿錢給我，我去買毒品，拿回來之後，
    鄭瑞松請我吸食等語（原審院第36頁），顯見被告所辯為合
    資云云，不足採信。
　3.綜上，被告有為附表編號17販賣甲基安非他命與鄭瑞松之犯
    行，堪以認定。
　㈥我國法令對販賣毒品者臨以嚴刑，惟毒品仍無法禁絕，其原
    因實乃販賣毒品存有巨額之利潤可圖，故販賣毒品者，如非
    為巨額利潤，必不冒此重刑之險，是以有償販賣毒品者，除
    非另有反證證明其出於非圖利之意思而為，概皆可認其係出
    於營利之意而為。且一般民眾普遍認知買賣毒品交易係屬非
    法交易，政府一向查禁森嚴，且重罰不寬貸，衡諸常情，倘
    非有利可圖，絕無平白甘冒被嚴查重罰高度風險之理。從而
    ，舉凡其有償交易，除足反證其確另基於某種非圖利本意之
    關係外，通常尚難因無法查悉其販入價額作為是否高價賣出
    之比較，諉無營利之意思，阻卻販賣犯行之追訴。被告與
　　鄭瑞松、鄭瑞毅雖為堂兄弟，惟平時除毒品交易外並不會聯
    繫，業據證人鄭瑞毅、鄭瑞松於偵查中證述明確（109年度
    偵字第24765號卷1第188、230頁），而證人詹明桂亦證述：
    平時除毒品交易外並不會與被告聯繫（109年度偵字第24765
    號卷1第138頁），證人張仟明證述：與被告因釣魚認識，沒
    有認識很久（本院卷第209頁），證人傅本錱證稱與被告不
    是很熟（本院卷第219頁），被告與鄭瑞毅、鄭瑞松、詹明
    桂、張仟明、傅本錱既無特殊情誼，苟無利潤可圖，衡情被
    告應無甘冒遭查緝法辦而罹於重刑之風險，以相同價格或低
    價販賣第二級毒品甲基安非他命之可能，故被告係為賺取差
    價或部分毒品以供自己施用，而有營利之意圖甚明。
　㈦綜上所述，本案事證明確，被告前揭所辯，不足採信。被告
    犯行堪以認定，應依法論科。　
四、論罪：
　㈠被告為附表編號1至18之行為後，毒品危害防制條例第4條第2
    項、第17條第2項等規定業於109年1月15日修正公布，並自
    同年7月15日施行，其中第4條第2項法定刑由「無期徒刑或7
    年以上有期徒刑，得併科新臺幣1000萬元以下罰金」，修正
    為「無期徒刑或10年以上有期徒刑，得併科新臺幣1500萬元
    以下罰金」，修正後將法定最低刑度及罰金刑上限提高，對
    被告犯行並無較有利；第17條第2項則由「犯第4條至第8條
    之罪於偵查及審判中均自白者，減輕其刑」，修正為「犯第
    4條至第8條之罪於偵查及歷次審判中均自白者，減輕其刑」
    。經綜合比較，適用修正後之法律對被告並無較為有利，依
    刑法第2條第1項前段規定，自應整體適用被告行為時即修正
    前之毒品危害防制條例論處。
　㈡核被告就如附表編號1至18所為各次犯行，均係犯修正前毒品
    危害防制條例第4 條第2 項之販賣第二級毒品罪（共18罪）
    ；就如附表編號19至22為各次犯行，均係犯現行毒品危害防
    制條例第4 條第2 項之販賣第二級毒品罪（共4 罪）。
　㈢被告各次販賣第二級毒品前持有第二級毒品之低度行為，均
    為各該次販賣第二級毒品之高度行為所吸收，不另論罪。
　㈣被告所犯附表編號1 至22之販賣第二級毒品罪，犯意各別，
    行為互殊，均應予分論併罰。
　㈤被告於偵查、原審曾承認有為附表編號1、2、4至6、9、12、
    16至18之犯行（109年度偵字第24765號卷2第283至286頁、
    原審卷第36至37頁），爰就附表編號1、2、4至6、9、12、1
    6至18部分依修正前毒品危害防制條例第17條第2 項之規定
    ，減輕其刑。
　㈥被告於偵查、原審、本院承認有為附表編號20至22之犯行（1
    09年度偵字第24765號卷2第286頁、原審卷第36至37頁、本
    院卷第86頁），爰依現行毒品危害防制條例第17條第2 項之
    規定，減輕其刑。
　㈦按刑法第59條規定犯罪之情狀顯可憫恕，認科以最低度刑仍
    嫌過重者，得酌量減輕其刑，此雖為法院依法得行使裁量之
    事項，然非漫無限制，必須犯罪另有特殊之原因、環境與情
    狀，在客觀上足以引起一般之同情，認為即予宣告法定最低
    度刑期，猶嫌過重者，始有其適用。是以，為此項裁量減輕
    其刑時，必須就被告全部犯罪情狀予以審酌，在客觀上是否
    有足以引起社會上一般人之同情，而可憫恕之情形，始謂適
    法（最高法院88年度台上字第6683號判決意旨可參）。毒品
    於國內流通之泛濫，對社會危害之深且廣，此乃一般普遍大
    眾皆所週知，苟於法定刑度之外，動輒適用刑法第59條規定
    減輕其刑，亦不符禁絕毒品來源，使國民遠離毒害之刑事政
    策，參酌被告於本案販賣次數非少，對象亦非僅限於1、2人
    ，其犯罪情狀及對社會風氣、治安之危害程度尚非輕微，並
    無客觀上顯可憫恕之處，且附表編號1、2、4至6、9、12、1
    6至18、20至22已合於於偵審中自白犯罪而予以減刑，且除
    附表編號20至22於本院仍自白犯行外，其餘均於本院翻異前
    詞，客觀上並無顯可憫恕之處，自無刑法第59條酌減其刑適
    用之餘地。
　㈧臺灣桃園地方檢察署檢察官110 年度偵字第5902號、第5903
    號移送併辦意旨所載事實，與本案經檢察官起訴之犯罪事實
    ，係同一犯罪事實，本院自應併予審理，附此敘明。
五、駁回上訴之理由：
　㈠被告上訴意旨略以：關於附表編號1至3、19，被告並未販賣
    毒品與張仟明，不得單憑張阡明一人之陳述認定被告販賣；
    附表編號4至6、9、11、12、17、18為合資，並非販賣；附
    表編號7、8、10、13至15為轉讓，附表編號16當天是詹明貴
    要還之前欠被告的錢，被告當日並無交付毒品給詹明桂，且
    當日兩人係於接近中午時分，在楊梅火車站附近碰面，當時
    車站附近人車鼎沸，被告不可能於該處交付詹明桂毒品等語
    。
　㈡原審以被告犯行事證明確，依法論罪，並審酌被告不思努力
    進取，並知甲基安非他命毒品對於身心健康有莫大之戕害，
    竟為圖私利，犯本件販賣第二級毒品甲基安非他命行為，危
    害國民身心健康及社會風氣，惟念及被告犯後終能坦承犯行
    ，態度尚可，參酌其涉案程度、所販賣毒品之數量、次數、
    約定對價、所得金額，暨其素行、生活狀況、智識程度、犯
    罪之動機等一切情狀，分別量處如原判決附表一主文欄所示
    之刑，並本於罪責相當性之要求，在刑罰內、外部性界限範
    圍內，就本案整體犯罪之非難評價、各行為彼此間之偶發性
    、各行為所侵害法益之專屬性或同一性予以綜合判斷，暨斟
    酌被告犯罪行為之不法與罪責程度、對渠等施以矯正之必要
    性，爰依法酌定被告之應執行刑如原判決主文所示，就沒收
    部分並說明：扣案OPPO A9 手機（門號：0000000000號；IM
    EI：000000000000000號）行動電話1 支（含SIM 卡1 張）
    ，係被告所有，並用於聯繫本案販賣第二級毒品事宜之物，
    業據被告供承在卷，且無刑法第38條之2 第2 項所列之情形
    ，爰依毒品危害防制條例第19條第1 項規定，於被告各次販
    賣第二級毒品犯行項下均諭知沒收；被告就附表所示各次販
    賣第二級毒品甲基安非他命所獲取之款項，均屬被告之犯罪
    所得無疑，上開款項雖未據扣案，仍應依刑法第38條之1 第
    1 項前段、第3 項規定，於被告之各次犯行之主文項下宣告
    沒收，並諭知於全部或一部不能沒收或不宜執行沒收時，追
    徵其價額；另扣案之吸食器、夾鍊袋，依卷附資料尚查無與
    被告本案犯罪有何關連，爰不諭知沒收。經核其認事用法均
    無違誤，量刑已基於刑罰目的性之考量、刑事政策之取向以
    及行為人刑罰感應力之衡量等因素而為刑之量定，並未逾越
    法定刑度，亦無違背公平正義之精神，客觀上不生量刑失衡
    之裁量權濫用，亦屬允當，應予維持。
  ㈢被告及其辯護人仍執前詞，否認犯行，提起上訴，惟均業據
    本院逐一論駁說明如前，被告上訴為無理由，應予駁回。
據上論斷，應依刑事訴訟法第368條，判決如主文。
本案經檢察官吳怡蒨提起公訴，檢察官劉俊杰到庭執行職務。
中　　華　　民　　國　　111 　年　　5 　　月　　19　　日
                  刑事第十六庭  審判長法　官 劉嶽承
                                      法　官 廖紋妤
                                      法　官 王耀興
以上正本證明與原本無異。
如不服本判決，應於收受送達後20日內向本院提出上訴書狀，其
未敘述上訴之理由者並得於提起上訴後20日內向本院補提理由書
（均須按他造當事人之人數附繕本）「切勿逕送上級法院」。
                                      書記官 蘇佳賢
中　　華　　民　　國　　111 　年　　5 　　月　　19　　日
附錄：本案論罪科刑法條全文
毒品危害防制條例第4條
製造、運輸、販賣第一級毒品者，處死刑或無期徒刑；處無期徒
刑者，得併科新臺幣三千萬元以下罰金。
製造、運輸、販賣第二級毒品者，處無期徒刑或十年以上有期徒
刑，得併科新臺幣一千五百萬元以下罰金。
製造、運輸、販賣第三級毒品者，處七年以上有期徒刑，得併科
新臺幣一千萬元以下罰金。
製造、運輸、販賣第四級毒品者，處五年以上十二年以下有期徒
刑，得併科新臺幣五百萬元以下罰金。
製造、運輸、販賣專供製造或施用毒品之器具者，處一年以上七
年以下有期徒刑，得併科新臺幣一百五十萬元以下罰金。
前五項之未遂犯罰之。
修正前毒品危害防制條例第4條
製造、運輸、販賣第一級毒品者，處死刑或無期徒刑；處無期徒
刑者，得併科新臺幣二千萬元以下罰金。
製造、運輸、販賣第二級毒品者，處無期徒刑或七年以上有期徒
刑，得併科新臺幣一千萬元以下罰金。
製造、運輸、販賣第三級毒品者，處七年以上有期徒刑，得併科
新臺幣七百萬元以下罰金。
製造、運輸、販賣第四級毒品者，處五年以上十二年以下有期徒
刑，得併科新臺幣三百萬元以下罰金。
製造、運輸、販賣專供製造或施用毒品之器具者，處一年以上七
年以下有期徒刑，得併科新臺幣一百萬元以下罰金。
前五項之未遂犯罰之。　　　
附表：
編號 起訴書編號 交易時間、地點/購毒者 交易方式 通聯時間  1  11 109 年5 月15日下午4 時14分許，桃園市楊梅區高獅路與梅高路口/張阡明 證人張阡明於右揭聯絡通話時間，以其持用門號0000000000號之手機聯繫被告鄭瑞治持用門號0000000000號之手機，欲向鄭瑞治購買甲基安非他命，並相約於左揭交易時、地見面，鄭瑞治交付甲基安非他命後，證人張阡明交付現金1,000 元，而完成交易。 ①109 年5 月15日下午3 時44分許 ②109 年5 月15日下午4 時14分許  2  12 109 年5 月17日下午6 時39分許，被告住處附近路旁/張阡明 證人張阡明於右揭聯絡通話時間，以其持用門號0000000000號之手機聯繫被告鄭瑞治持用門號0000000000號之手機，欲向鄭瑞治購買甲基安非他命，並相約於左揭交易時、地見面，鄭瑞治交付甲基安非他命後，證人張阡明於不詳時地交付現金1,000 元，而完成交易。 ①109 年5 月17日下午6 時20分許 ②109 年5 月17日下午6 時39分許  3 13 109 年5 月20日下午3 時1分許，桃園市觀音區嘉富路/張阡明 證人張阡明於右揭聯絡通話時間，以其持用門號0000000000號之手機聯繫被告鄭瑞治持用門號0000000000號之手機，欲向鄭瑞治購買甲基安非他命，並相約於左揭交易時、地見面，鄭瑞治交付甲基安非他命後，證人張阡明交付現金2,000 元，而完成交易。 ①109 年5 月20日下午2 時3 分許 ②109 年5 月20日下午2 時15分許 ③109 年5 月20日下午2 時48分許 ④109 年5 月20日下午3時1 分許  4 6 109 年5 月21日中午12時21分許，桃園市○○區○○路000 巷0 號鄭大模公祠堂停車場/鄭瑞毅 證人鄭瑞毅於右揭聯絡通話時間，以其持用門號0000000000號之手機聯繫被告鄭瑞治持用門號0000000000號之手機，欲向鄭瑞治購買甲基安非他命，並相約於左揭交易時、地見面，鄭瑞治交付甲基安非他命後，證人鄭瑞毅交付現金1,000 元，而完成交易。 ①109 年5 月21日中午12時21分許  5  7 109 年5 月23日晚間7 時4分許，鄭大模公祠堂停車場/鄭瑞毅 證人鄭瑞毅於右揭聯絡通話時間，以其持用門號0000000000號之手機聯繫被告鄭瑞治持用門號0000000000號之手機，欲向鄭瑞治購買甲基安非他命，並相約於左揭交易時、地見面，鄭瑞治交付甲基安非他命後，證人鄭瑞毅交付現金1,000 元，而完成交易。 ①109 年5 月23日下午5 時49分許 ②109 年5 月23日晚間7 時4 分許  6  8 109 年5 月25日下午4 時35分許，鄭大模公祠堂停車場/鄭瑞毅 證人鄭瑞毅於右揭聯絡通話時間，以其持用門號0000000000號之手機聯繫被告鄭瑞治持用門號0000000000號之手機，欲向鄭瑞治購買甲基安非他命，並相約於左揭交易時、地見面，鄭瑞治交付甲基安非他命後，證人鄭瑞毅交付現金1,000 元，而完成交易。 ①109 年5 月25日中午12時56分許 ②109 年5 月25日上午4 時35分許  7  17 109 年5 月27日下午4 時5分許，被告住處對面空地/傅本錱 證人傅本錱於右揭聯絡通話時間，以其持用門號0000000000號之手機聯繫被告鄭瑞治持用門號0000000000號之手機，欲向鄭瑞治購買甲基安非他命，並相約於左揭交易時、地見面，鄭瑞治交付甲基安非他命後，證人傅本錱交付現金1,000 元，而完成交易。 ①109 年5 月27日下午3 時56分許 ②109 年5 月27日下午4 時5 分許  8  18 109 年5 月29日晚間8 時5分許，被告住處對面空地/傅本錱 證人傅本錱於右揭聯絡通話時間，以其持用門號0000000000號之手機聯繫被告鄭瑞治持用門號0000000000號之手機，欲向鄭瑞治購買甲基安非他命，並相約於左揭交易時、地見面，鄭瑞治交付甲基安非他命後，證人傅本錱交付現金1,000 元，而完成交易。 ①109 年5 月29日晚間8 時2 分許 ②109 年5 月29日晚間8 時5 分許  9  14 109 年5 月29日晚間11時29分許，桃園市梅高路與梅高路105巷旁/張阡明 證人張阡明於右揭聯絡通話時間，以其持用門號0000000000號之手機聯繫被告鄭瑞治持用門號0000000000號之手機，欲向鄭瑞治購買甲基安非他命，並相約於左揭交易時、地見面，鄭瑞治交付甲基安非他命後，證人張阡明於不詳時地交付現金1,000 元，而完成交易。 ①109 年5 月29日晚間11時13分許 ②109 年5 月29日晚間11時27分許 ③109 年5 月29日晚間11時29分許  10  19 109 年6 月5日晚間10時9分許，桃園市○○區○○路00號豆天下永和豆漿/傅本錱 證人傅本錱於右揭聯絡通話時間，以其持用門號0000000000號之手機聯繫被告鄭瑞治持用門號0000000000號之手機，欲向鄭瑞治購買甲基安非他命，並相約於左揭交易時、地見面，鄭瑞治交付甲基安非他命後，證人傅本錱交付現金1,000 元，而完成交易。 ①109 年6 月5 日晚間7 時1 分許 ②109 年6 月5 日晚間9 時56分許 ③109 年6 月5 日晚間10時9 分許  11  15 109 年6 月12日晚間7 時28分許，桃園市○○區○○路000 號旁墳墓草堆/張阡明 證人張阡明於右揭聯絡通話時間，以其持用門號0000000000號之手機聯繫被告鄭瑞治持用門號0000000000號之手機，欲向鄭瑞治購買甲基安非他命，並相約於左揭交易時、地見面，鄭瑞治交付甲基安非他命後，證人張阡明交付現金1,000 元，而完成交易。 ①109 年6 月12日下午4 時51分許 ②109 年6 月12日晚間6 時58分許 ③109 年6 月12日晚間7 時28分許  12  1 109 年6 月13日下午5 時8分許，桃園市○○區○○路000 號被告住處對面路旁/詹明桂 證人詹明桂於右揭聯絡通話時間，以其持用門號0000000000號之手機聯繫被告鄭瑞治持用門號0000000000號之手機，欲向鄭瑞治購買甲基安非他命，並相約於左揭交易時、地見面，鄭瑞治交付甲基安非他命後，證人詹明桂交付現金1,000 元，而完成交易。 ①109 年6 月13日下午4 時53分許 ②109 年6 月13日下午5 時8 分許  13  20 109 年6 月28日上午7 時38分許，被告住處對面空地/傅本錱 證人傅本錱於右揭聯絡通話時間，以其持用門號0000000000號之手機聯繫被告鄭瑞治持用門號0000000000號之手機，欲向鄭瑞治購買甲基安非他命，並相約於左揭交易時、地見面，鄭瑞治交付甲基安非他命後，證人傅本錱交付現金1,000 元，而完成交易。 ①109 年6 月28日晚間7 時38分許  14  21 109 年7 月1日下午1 時31分許，桃園市○○區○○○路0 段000 號梅溪加油站/傅本錱 證人傅本錱於右揭聯絡通話時間，以其持用門號0000000000號之手機聯繫被告鄭瑞治持用門號0000000000號之手機，欲向鄭瑞治購買甲基安非他命，並相約於左揭交易時、地見面，鄭瑞治交付甲基安非他命後，證人傅本錱交付現金1,000 元，而完成交易。 ①109 年7 月1 日上午11時37分許 ②109 年7 月1 日中午12時55分許 ③109 年7 月1 日下午1 時25分許 ④109 年7 月1 日下午1 時31分許  15  22 109 年7 月10日上午5 時9分許，被告住處對面空地/傅本錱 證人傅本錱於右揭聯絡通話時間，以其持用門號0000000000號之手機聯繫被告鄭瑞治持用門號0000000000號之手機，欲向鄭瑞治購買甲基安非他命，並相約於左揭交易時、地見面，鄭瑞治交付甲基安非他命後，證人傅本錱交付現金1,000 元，而完成交易。 ①109 年7 月10日上午5 時2 分許 ②109 年7 月10日下午5 時9 分許  16  2 109 年7 月10日上午11時57分許，楊梅火車站旁三商巧福門口/詹明桂 證人詹明桂於右揭聯絡通話時間，以其持用門號0000000000號之手機聯繫被告鄭瑞治持用門號0000000000號之手機，欲向鄭瑞治購買甲基安非他命，並相約於左揭交易時、地見面，鄭瑞治交付甲基安非他命後，證人詹明桂交付現金1,000 元，而完成交易。 ①109 年7 月10日上午8 時46分許 ②109 年 7月10日上午9 時4 分許 ③109 年7 月10日上午9 時7 分許 ④109 年7 月10日上午9 時21分許 ⑤109 年7 月10日上午9 時23分許 ⑥109 年7 月10日上午10時35分許 ⑦109 年7 月10日上午11時49分許 ⑧109 年7 月10日上午11時57分許  17  10 109 年7 月11日晚間7 時30分許，被告住處旁豬舍/鄭瑞松 證人鄭瑞松於右揭聯絡通話時間，以其持用門號0000000000號之手機聯繫被告鄭瑞治持用門號0000000000號之手機，欲向鄭瑞治購買甲基安非他命，並相約於左揭交易時、地見面，鄭瑞治交付甲基安非他命後，證人鄭瑞松交付現金1,000 元，而完成交易。 ①109 年7 月11日晚間7 時30分許  18  3 109 年7 月14日下午3 時3分許，被告住處對面路旁/詹明桂 證人詹明桂於右揭聯絡通話時間，以其持用門號0000000000號之手機聯繫被告鄭瑞治持用門號0000000000號之手機，欲向鄭瑞治購買甲基安非他命，並相約於左揭交易時、地見面，鄭瑞治交付甲基安非他命後，證人詹明桂交付現金1,000 元，而完成交易。 ①109 年7 月14日下午3 時3 分許  19 16 109 年7 月17日下午3 時1分許，桃園市○○區○○路000 號旁墳墓草堆/張阡明 證人張阡明於右揭聯絡通話時間，以其持用門號0000000000號之手機聯繫被告鄭瑞治持用門號0000000000號之手機，欲向鄭瑞治購買甲基安非他命，並相約於左揭交易時、地見面，鄭瑞治交付甲基安非他命後，證人張阡明交付現金1,000 元，而完成交易。 ①109 年7 月17日下午2 時40分許 ②109 年7 月17日下午3 時1 分許  20  4 109 年7 月26日下午2 時27分許，被告住處對面路旁/詹明桂 證人詹明桂於右揭聯絡通話時間，以其持用門號0000000000號之手機聯繫被告鄭瑞治持用門號0000000000號之手機，欲向鄭瑞治購買甲基安非他命，並相約於左揭交易時、地見面，鄭瑞治交付甲基安非他命後，證人詹明桂另於附表編號5 所示時間交付現金1,000 元，而完成交易。 ①109 年7 月26日下午2 時21分許 ②109 年7 月26日下午2 時27分許  21  9 109 年8 月6日晚間11 時4分許，鄭大模公祠堂停車場/鄭瑞毅 證人鄭瑞毅於右揭聯絡通話時間，以其持用門號0000000000號之手機聯繫被告鄭瑞治持用門號0000000000號之手機，欲向鄭瑞治購買甲基安非他命，並相約於左揭交易時、地見面，鄭瑞治交付甲基安非他命後，證人鄭瑞毅交付現金3,000 元，而完成交易。 ①109 年8 月6 日晚間9 時3 分許 ②109 年8 月6 日晚間9 時39分許 ③109 年8 月6日（原判決誤載為11日，予以更正）晚間11時4 分許  22  5 109 年8 月11日上午9 時21分許，桃園市○○區○○路00巷0 號台灣自來水公司楊梅服務所旁/詹明桂 證人詹明桂於右揭聯絡通話時間，以其持用門號0000000000號之手機聯繫被告鄭瑞治持用門號0000000000號之手機，欲向鄭瑞治購買甲基安非他命，並相約於左揭交易時、地見面，鄭瑞治交付甲基安非他命後，證人詹明桂交付現金1,000 元，而完成交易。 ①109 年8 月11日上午8 時39分許 ②109 年8 月11日上午8 時44分許 ③109 年8 月11日上午9 時12分許 ④109 年8 月11日上午9 時15分許 ⑤109 年8 月11日上午9 時17分許 ⑥109 年8 月11日上午9 時21分許